【裁判字號】    98,上易,2201
【裁判日期】    981023
【裁判案由】    竊盜
【裁判全文】
臺灣高等法院刑事判決                98年度上易字第2201號
上  訴  人  臺灣桃園地方法院檢察署檢察官
被      告  丙○○
上列上訴人因被告竊盜案件，不服臺灣桃園地方法院98年度易字
第635號，中華民國98年7月28日第一審判決（起訴案號：臺灣桃
園地方法院檢察署98年度偵字第13800號），提起上訴，本院判
決如下：
    主  文
原判決關於丙○○竊盜無罪部分撤銷。
丙○○竊盜，累犯，處有期徒刑月，如易科罰金，以新台幣壹
仟元折算壹日。
其餘上訴駁回。
上開撤銷改判所處之刑與駁回上訴所處之刑，應執行有期徒刑玖
月，如易科罰金，以新台幣壹仟元折算壹日。
    事  實
一、丙○○前曾於民國94年間因竊盜案件，經臺灣板橋地方法院
    以94年度易字第1473號判決判處有期徒刑6月確定；復於95
    年間因違反毒品危害防制條例案件，經同法院以95年度簡字
    第1709號判決判處有期徒刑6月確定；上開二罪經同法院以
    95年度聲字第3691號裁定應執行有期徒刑10月確定，於95
    年10月29日入監執行，於96年5月22日縮刑期滿執行完畢（
    構成累犯）。詎其仍不知悔改，為下列行為：
  (一)意圖為自己不法之所有，於98年6月25日凌晨0時許，在桃園
    縣桃園市○○路○段虎頭山環保公園，以一隻手將機車座墊
    掀起，另一隻手伸入機車座墊下方置物箱內之方式，竊取不
    詳被害人在車號不詳機車內現金278元。
  (二)又意圖為自己不法之所有，於98年6月25日凌晨0時30分許，
    在桃園縣桃園市○○路○段虎頭山環保公園內，以一隻手將
    機車座墊掀起，另一隻手伸入機車座墊下方置物箱內之方式
    ，徒手竊取甲○○所有放置於車號069-EXH號重型機車座墊
    下置物箱內皮夾內現金新台幣（下同）2,050元（計有1,000
    元紙鈔1張、500元紙鈔2張、50元硬幣1枚）及面額500元消
    費券2張得手（另甲○○所放置上開現金2,050元及面額500
    元消費券2張之該皮夾，丙○○並未竊取之，仍將之放置於
    該機車座墊下置物箱內）。
  (三)再意圖為自己不法之所有，於98年6月25日凌晨1時30分許，
    在桃園縣桃園市○○路○段虎頭山環保公園內，以一隻手將
    機車座墊掀起，另一隻手伸入機車座墊下方置物箱內之方式
    ，徒手竊取乙○○所有放置於車號563-DKA號重型機車座墊
    下置物箱內皮夾內現金1,700元（計有1,000元紙鈔1張、100
    元紙鈔7張）得手（另乙○○所有放置上開現金1,700元之該
    皮夾及放置該皮夾內之郵局金融卡1張、汽車駕駛執照1張、
    機車駕駛執照1張、清雲大學學生證1張等物，丙○○並未竊
    取之，丙○○竊取上開現金後，即將其餘物品放置於該機車
    前方斜板後方置物箱內）。
  (四)嗣於98年6月25日凌晨1時40分許，警方於桃園縣桃園市○○
    路○段虎頭山環保公園執行巡邏勤務，見丙○○形跡可疑欲
    加以盤查，丙○○見狀乃加速逃逸，仍於桃園縣桃園市○○
    路○段115巷平交道旁將丙○○攔下，丙○○於有偵查犯罪職
    權之機關及公務員發覺其上開(一)(二)(三)竊盜犯行前，主動向員
    警吳志明供承上開(一)(二)(三)之竊盜犯行，自首而接受裁判。
二、案經桃園縣政府警察局桃園分局報請臺灣桃園地方法院檢察
    署檢察官偵查起訴。
    理  由
壹、程序部分：
    證人甲○○、乙○○於警詢中之證述，雖屬傳聞證據，惟原
    審及本院審理時提示上開證人之警詢筆錄徵詢被告之意見，
    被告均陳明沒有意見，本院審酌上開筆錄作成時，較無人情
    施壓或干擾，亦無不當取供之情形，認為以之作為本案之證
    據亦屬適當，是其於警詢之證述，依刑事訴訟法第159條之5
    第2項規定，有證據能力。
貳、實體部分：
一、上揭犯罪事實，業據被告丙○○於警詢、原審偵審及本院審
    理時均坦承不諱，核與證人甲○○於警詢中就事實欄一(二)部
    分、證人乙○○於於警詢中就事實欄一(三)部分發覺遭竊情節
    及證人即警員吳志明於原審法院審理時就查獲經過證述明確
    （見偵查卷第21至26頁，原審法院卷第25頁），復有贓物領
    據2張（見偵查卷第31、32頁）、代保管單（見偵查卷第36
    頁）1紙可佐。足見上揭事實，除被告不利於己自白外，並
    有上述補強證據足佐，堪認被告自白與事實相符，應可採為
    論罪科刑之依據。本件事證明確，被告犯行堪予認定，應依
    法論科。
二、核被告就事實欄一、(一)(二)(三)所為，均係犯刑法第320條第1項
    竊盜罪。又被告經警攔下後，在未被有偵查犯罪職權之公務
    員發覺其犯上開事實欄一、(一)(二)(三)竊盜犯行前，即向員警自
    首其上開犯行而接受裁判，業據證人即警員吳志明於原審法
    院審理證述明確，均依刑法第62條前段減輕其刑。被告上開
    三次竊盜犯行，犯意各別，應予分論併罰。丙○○前曾於民
    國94年間因竊盜案件，經臺灣板橋地方法院以94年度易字第
    1473號判決判處有期徒刑6月確定；復於95年間因違反毒品
    危害防制條例案件，經同法院以95年度簡字第1709號判決判
    處有期徒刑6月確定；上開二罪經同法院以95年度聲字第369
    1號裁定應執行有期徒刑10月確定，於95年10月29日入監執
    行，於96年5月22日縮刑期滿執行完畢，有臺灣桃園地方法
    院檢察署刑案資料查註紀錄表、本院被告全國前案紀錄表各
    一份在卷可稽，其於有期徒刑執行完畢五年以內，各故意再
    犯本件有期徒刑以上之上開竊盜罪，均為累犯，應依刑法第
    47條第1項均加重其刑。又被告所犯上開三次竊盜犯行，同
    時有加重及減輕情形，並依法先加後減之。
三、就事實欄一、(二)(三)部分，原審同此事實認定，依刑法第320
    條第1項、第47條第1項、第62條前段、第41條第1項前段、
    第51條第5款，刑法施行法第1條之1第1項、第2項前段之規
    定，審酌被告不思以正當方法獲取財物，前已因竊盜案件執
    行後竟再為本件犯行，本應從重量刑，惟考量被告徒手竊取
    上開財物之犯罪情節，所竊之財物價值不高，已經被害人領
    回，所生危害非鉅，犯後始終坦承犯行，態度尚佳，公訴人
    就被告上開犯行，分別均具體求處有期徒刑7月以上刑度，
    尚嫌過重等一切情狀，各量處有期徒刑4月，並定應執行之
    刑，且就上開各罪所處之刑與所定應執行之刑，均諭知易科
    罰金之折算標準。又按依司法院釋字第662號解釋：「中華
    民國94年2月2日修正公布之現行刑法第41條第2項，關於數
    罪併罰，數宣告刑均得易科罰金，而定應執行刑之刑逾6個
    月者，排除適用同條第1項得易科罰金之規定部分，與憲法
    第23條規定有違，並與本院釋字第366號解釋意旨不符，應
    自本解釋公布之日起失其效力。」故對於數罪併罰，數宣告
    刑均得易科罰金，而定應執行刑之刑超過6個月之案件，依
    司法院釋字第366號、第662號解釋意旨，仍得易科罰金，是
    本件就上開各罪所處之刑與所定應執行之刑，自應均諭易科
    罰金之折算標準一併敘明。至公訴人併請宣告強制工作乙節
    ，按保安處分係針對受處分人將來之危險性所為之處置，以
    達教化、治療之目的，為刑罰之補充制度。我國現行刑法採
    刑罰與保安處分雙軌制，係在維持行為責任之刑罰原則下，
    為協助行為人再社會化之功能，以及改善行為人潛在之危險
    性格，期能達成根治犯罪原因、預防犯罪之特別目的。是保
    安處分中之強制工作，旨在對嚴重職業性犯罪及欠缺正確工
    作觀念或無正常工作因而習慣犯罪者，強制其從事勞動，學
    習一技之長及正確之謀生觀念，使其日後重返社會，能適應
    社會生活。刑法第90條第1項規定：「有犯罪之習慣或以犯
    罪為常業或因遊蕩或懶惰成習而犯罪者，得於刑之執行完畢
    或赦免後，令入勞動場所，強制工作」，即係本於保安處分
    應受比例原則之規範，使保安處分之宣告，與行為人所為行
    為之嚴重性、行為人所表現之危險性及對於行為人未來行為
    之期待性相當之意旨而制定，而由法院視行為人之危險性格
    ，決定應否令入勞動處所強制工作，以達預防之目的。所謂
    「有犯罪之習慣」係指對於犯罪以為日常之惰性行為，乃一
    種犯罪之習性，至所犯之罪名為何，是否同一，則非所問，
    最高法院94年度台上字第6611號著有判決可資參照。查本案
    被告雖曾有竊盜前科紀錄，本次再為竊盜犯行，惟其最近一
    次竊盜案件係於94年間所犯，距本件再犯已4年餘，尚難據
    被告前竊盜前科，逕認被告有犯竊盜罪之習慣，況被告經警
    攔下後即坦認犯罪，已有悔意，且竊取之財物價值非鉅，期
    能於接受本件有期徒刑之矯正後，改過自新，故不諭知強制
    工作。又以「公訴人認被告涉有上開貳、一(二)犯行（即本院
    判決一(三)部分）除竊取現金外，尚竊取被害人皮包及皮包內
    之金融卡、證件等物，無非係以證人乙○○於警詢中之證述
    及其出具之贓物領據為主要論據。訊據被告堅決否認有公訴
    人所指此部分犯行，辯稱：伊只有竊取被害人皮夾內之現金
    1,700元，至於皮夾及皮夾內之金融卡、證件等物，伊沒有
    偷，是員警帶伊至現場時，在機車發現皮夾及金融卡、證件
    ，警方才一併扣案等語。經查：證人即警員吳志明於本院審
    理時證稱：被害人表示皮夾是在機車座墊下方的置物箱內，
    但尋獲時是放在機車前方斜板後方置物箱內，被害人皮夾內
    現金1,700元不見，但被害人的金融卡、駕駛執照及學生證
    原本放在皮夾內，後來一同與皮夾被放在機車前方斜板後方
    置物箱內等語（見本院卷第25頁背面），被告所辯核與證人
    即警員吳志明所證情節相符，則本件被告於竊取上開現金1,
    700元後即離去，嗣後方遭查獲，而被害人乙○○所有上開
    皮夾（內有郵局金融卡、駕駛執照、學生證）並非於被告遭
    查獲時於被告身上所扣得，而係員警帶被告返回現場時，在
    被害人乙○○機車上所發現，則由被告並未將該皮夾帶離現
    場，反放置在該機車上之情觀之，顯見被告並無竊取上開皮
    夾（內有郵局金融卡、駕駛執照、學生證）之意，則被告此
    部分所辯，當可採信。是本件自難認定被告有公訴人所指此
    部分犯行。此外，復查無其他積極證據足認被告有此部分之
    犯行，惟起訴意旨認此部分與前揭經起訴論罪科刑之事實欄
    一(二)犯行部分有實質上一罪關係，故此部分不另為無罪之諭
    知」。其認事用法，核無違誤，量刑亦甚妥適。檢察官上訴
    ，指摘原判決此部分量刑過輕，核無理由，應該駁回。公訴
    檢察官於本院審理時並認被告竊取乙○○皮包時即屬既遂，
    其竊取之財物應包括皮夾、郵局金融卡、駕駛執照、學生證
    等物，原判決此部分不另為無罪之判決尚非允洽云云。查被
    告拿取皮夾之目的僅係在搜尋現金，並無竊取該等物品之犯
    意，原判決因此不另為無罪之諭知，核無不當，附此敘明。
四、就事實欄一、(一)部分，原審以證據不足而為被告此部分無罪
    之諭知，固非無見。惟查，本件被告於警詢、原審偵審及本
    院審理時，均就起訴書附表編號1之竊盜犯行坦認明確，且
    就犯罪之時、地、經過之供承均前後相符，並有扣案現金及
    代保管單可供佐證，是被告此部分犯行實屬明確，堪可認定
    。原審未能詳查，尚有未洽。檢察官上訴，執此指摘原判決
    此部分不當，核有理由，應由本院將原判決此部分予以撤銷
    改判。爰審酌被告不思以正當方法獲取財物，前已因竊盜案
    件執行後竟再為本件犯行，本應從重量刑，惟考量被告徒手
    竊取上開財物之犯罪情節，所竊之財物僅278元，已由桃園
    縣政府警察局桃園分局青溪派出所警員張祐瑞保管中，所生
    危害非鉅，犯後始終坦承犯行，態度尚佳，公訴人就被告上
    開犯行，具體求處有期徒刑7月以上刑度，尚嫌過重等一切
    情狀，量處有期徒刑月，併諭知易科罰金之折算標準以新
    臺幣壹仟元折算一日。並就撤銷改判部分及上訴駁回部分定
    其應執行之刑為有期徒刑玖月，且就所定應執行之刑諭知易
    科罰金之折算標準以新臺幣壹仟元折算一日，以示懲儆。
據上論斷，應依刑事訴訟法第369條第1項前段、第368條、第364
條、第299條第1項前段，刑法第320條第1項、第47條第1項、第
62條前段、第41條第1項前段，第51條第5款，大法官會議釋字第
662號，刑法施行法第1條之1第1項、第2項前段，判決如主文。
本案經檢察官陳傳宗到庭執行職務。
中    華    民    國    98    年    10    月    23    日
                  刑事第十二庭  審判長法  官  蔡永昌
                                      法  官  蔡新毅
                                      法  官  陳榮和
以上正本證明與原本無異。
不得上訴。
                                      書記官  林吟玲
中    華    民    國    98    年    10    月    23    日
附錄：本案論罪科刑法條全文
刑法第320條第1項
意圖為自己或第三人不法之所有，而竊取他人之動產者，為竊盜
罪，處五年以下有期徒刑、拘役或五百元以下罰金。


司法院資訊處製作；財團法人民間司法改革基金會備份。
